臺灣彰化地方法院民事判決　96年度重訴字第131號
原　　　告　戊○○
　　　　　　甲○○
　　　　　　乙○○
前列三人共同
訴訟代理人　曾耀聰律師
被　　　告　丁○○
　　　　　　　　　　　　樓之3.
　　　　　　丙○○○○○○
　　　　　　庚○○
前列一人
訴訟代理人　辛○○
被　　　告　己○○
上列當事人間請求清償債務事件，本院於民國九十六年十二月七
日言詞辯論終結，茲判決如下：
    主  文
被告丁○○、李辰棠、庚○○、己○○應各給付原告戊○○、甲○○、乙○○各新臺幣伍拾萬壹仟捌佰貳拾元，及自民國九十六
年十一月十七日起至清償日止，按年息百分之五計算之利息。
訴訟費用新臺幣陸萬零陸佰玖拾柒元由被告丁○○、李辰棠、庚○○、己○○各負擔四分之一。
本判決於原告戊○○、甲○○、乙○○各以新臺幣陸拾柒萬元供
擔保後得假執行。
    事實及理由
一、本件被告丁○○、李辰棠經合法通知，未於言詞辯論期日到
    場，被告庚○○經合法通知，未於最後言詞辯論期日到場，
    經核均無民事訴訟法第三百八十六條所列各款情形，爰依原
    告之聲請，由其一造辯論而為判決。
二、原告起訴主張：
（一）原告三人係兄弟，被告丁○○、李辰棠（原名李松山）均
      係原告之叔父，被告庚○○、張寶華則係原告之姑母。兩
      造之被繼承人李水明（即原告之祖父，被告之父）於民國
      八十八年七月十日去世，被繼承人李水明生前，被告丁○○曾邀同被繼承人李水明為共同借款人，以被繼承人李水
      明名下土地（坐落彰化縣花壇鄉○○段五七三地號及同段
      五七一地號）向訴外人彰化縣花壇鄉農會（下稱花壇農會
      ）設定最高限額抵押權，實際借款新臺幣（下同）四百萬
      元；被告李辰棠曾邀同被繼承人李水明為共同借款人，以
      被繼承人李水明名下土地（坐落彰化縣花壇鄉○○段六地
      號及同段六－一地號）向訴外人花壇農會設定最高限額抵
      押權，實際借款一千六百萬元；被告李辰棠又邀被繼承人
      李水明為共同借款人，以被繼承人李水明名下土地（坐落
      彰化縣花壇鄉○○段九地號及同段九－一地號）向訴外人
      中國國際商業銀行設定最高限額抵押權，實際借款二千萬
      元。上開借得之四百萬元，實際上由被告丁○○及李辰棠
      共同經營之順發業股份有限公司使用，而上開借得之一
      千六百萬元及二千萬元，則由被告李辰棠取走使用。
（二）嗣李水明去世後，被告丁○○、李辰棠均未清償上開借款
      ，因原告三人在花壇農會另以其等所有坐落彰化縣花壇鄉
      ○○段五地號、同段十地號土地，持分各九分之一，共同
      設定最高限額一千六百萬元抵押權（當時實際上並無借款
      ），花壇農會乃聲請拍賣原告上開土地持分，以清償李水
      明所借之一千六百萬元本金及利息、違約金，及李水明另
      借貸之四百萬元。經強制執行（鈞院九十四年度執字第一
      三二二八號強制執行事件）結果，原告上開土地拍賣金額
      為一千零二十九萬六千三百三十三元，扣除土地增值稅二
      百七十六萬九千零三十三元，花壇農會因此受償七百五十
      二萬六千五百元，及執行費八百元，共計七百五十二萬七
      千三百元。
（三）按被繼承人李水明去世後，其繼承人為原告三人（原告之
      父李松川於七十八年七月七日死亡，係代位繼承）及被告
      四人，對於被繼承人李水明之債務應負連帶清償責任。原
      告三人之土地，因為被繼承人李水明生前所負債務而被拍
      賣，以清償被繼承人李水明所負債務，以清償花壇農會總
      額七百五十二萬七千三百元，原告每人共清償二百五十萬
      九千一百元（0000000÷3＝0000000）。次按連帶債務人
      中之一人，因清償、代物清償、提存、抵銷或混同，致他
      債人同免責任者，得向他債務人請求償還各自分擔之部分
      ，並自免責時起之利息，民法第二百八十一條一項定有明
      文。原告三人自得各向被告每人請求償還五十萬一千八百
      二十元（0000000÷3÷5＝501820），如此計算方法，原
      告每人亦負擔五十萬一千八百二十元之清償債務。並聲明
      ：如主文。
（四）對被告答辯之陳述：
      鈞院九十四年度執字第一三二二八號強制執行事件，其分
      配表（三）所載次序３第一順位抵押權金額一千六百萬元
      ，係被繼承人李水明之債務，並非原告本人之債務，業經
      第三人張辰雄以花壇農會為被告，提起分配表異議之訴（
      鈞院九十五年度訴字第四一二號），主張該一千六百萬元
      係被繼承人李水明所欠，並非原告所欠，而認花壇農會就
      該一千六百萬元債權不得優先受償。該事件於九十五年六
      月二十六日開庭時，花壇農會主張：「對於債務人欠花壇
      農會的錢已經還清不爭執，但因本件為最高限額抵押權，
      期限三十年，存續期限內所發生的債務仍然要負擔保之責
      。系爭分配表三所列花壇農會第一順位抵押權一千六百萬
      元，該筆債務是債務人的祖父李水明欠花壇農會的，後來
      李水明死亡，由債務人戊○○、甲○○、乙○○繼承，債
      務人並沒有拋棄繼承，故應由其三人共同繼承。」等語。
      是本件所涉債務確係原告等因繼承被繼承人李水明之債務
      而來，並非原告等人自己所負之債務。
三、被告方面：
（一）被告丁○○、李辰棠未於言詞辯論期日到場，亦未具狀陳
      述表示意見。
（二）被告庚○○未於最後言詞辯論期日到場，惟據其前辯論期
      日提出之聲明及陳述如下：這些債務都是被告李松山（即
      李辰棠）之責任，不是伊之責任，且原告清償花壇農會的
      七百多萬元，是否因繼承被告之父親李水明所遺留之債務
      ，並不明確等語置辯。並聲明：原告之訴及假執行之聲請
      均駁回。
（三）己○○則以：
      這些債務都是被告李松山（即李辰棠）之責任，不是伊之
      責任，且原告清償花壇農會的七百多萬元，是否因繼承被
      告之父親李水明所遺留之債務，並不明確。又被告等人全
      部都沒有拋棄對被繼承人李水明之繼承等語置辯。並聲明
      ：原告之訴及假執行之聲請均駁回。
四、兩造不爭執事項：
（一）原告三人及被告四人均為被繼承人李水明之繼承人。
（二）原告三人所有坐落彰化縣花壇鄉○○段五地號、同段十地
      號土地，持分各九分之一，經花壇農會聲請拍賣，賣得價
      金一千零二十九萬六千三百三十三元，扣除土地增值稅二
      百七十六萬九千零三十三元，花壇農會因此受償七百五十
      二萬六千五百元，及執行費八百元，共計七百五十二萬七
      千三百元。
五、兩造爭執事項：
    原告清償花壇農會上開金額，是否為兩造之被繼承人李水明
    所積欠之債務。
六、得心證之理由：
（一）原告主張其等係兄弟，被告丁○○、李辰棠（原名李松山
      ）均係原告之叔父，被告庚○○、張寶華則係原告之姑母
      。兩造之被繼承人李水明（即原告之祖父，被告之父）於
      八十八年七月十日去世；而原告所有坐落彰化縣花壇鄉○○段五地號、同段十地號土地，持分各九分之一，經花壇
      農會聲請拍賣，賣得價金一千零二十九萬六千三百三十三
      元，扣除土地增值稅二百七十六萬九千零三十三元，花壇
      農會因此受償七百五十二萬六千五百元，及執行費八百元
      ，共計七百五十二萬七千三百元事實，業據其提出除戶戶
      籍謄本、繼承系統表、戶籍謄本、土地登記謄本、本院九
      十四年度執字第一三三二八號強制執行金額計算書分配表
      等件為證，並為到場之被告己○○所不爭執。此外經調閱
      本院九十四年度執字第一三三二八號清償債務執行卷全卷
      查核無誤，堪信原告此部分之主張為真實。
（二）原告主張其等上開土地，因被繼承人李水明生前所負債務
      而被拍賣，以清償被繼承人李水明所負債務七百五十二萬
      七千三百元，原告每人共清償二百五十萬九千一百元（00
      00000÷3＝0000000）原告三人自得各向被告每人請求償
      還五十萬一千八百二十元（0000000÷3÷5＝501820）等
      語。被告丁○○、李辰棠經合法通知後未到場表示意見，
      亦未具狀表示意見，應視同自認。被告庚○○、張寶華則
      以原告所清償之上開金額，是否因繼承被告等父親李水明
      所遺留之債務，並不明確等語置辯。經查：
  １、第三人張辰雄因原告之系爭土地拍賣款項，以花壇農會為
      被告，提起分配表異議之訴，主張該一千六百萬元係被繼
      承人李水明所欠，並非原告所欠，而認花壇農會就該一千
      六百萬元債權不得優先受償。該事件於九十五年六月二十
      六日本院九十五年度訴字第四一二號分配表異議之訴事件
      言詞辯論時，花壇農會主張：「對於債務人（即原告）欠
      花壇鄉農會的錢已經還清不爭執，但因本件為最高限額抵
      押權，期限三十年，存續期限內所發生的債務仍然要負擔
      保之責。系爭分配表三所列花壇鄉農會第一順位抵押權一
      千六百萬元，該筆債務是債務人的祖父李水明欠花壇鄉農
      會的，後來李水明死亡，由債務人戊○○、甲○○、乙○○繼承，債務人並沒有拋棄繼承或限定繼承，故應由（其
      等）三人共同繼承。」等語。業據調閱本院九十五年度訴
      字第四一二號民事卷查核無誤。又被告庚○○、己○○因
      其被繼承人李水明積欠花壇農會上開一千六百萬元之本金
      、利息及違約金，經花壇農會依清費借貸及繼承之法律關
      係，對被告庚○○、己○○提起訴訟，並經本院以九十一
      年度重訴字第一四六號判決確定在案；原告及被告李松山
      、丁○○因其等被繼承人李水明上開積欠花壇農會一千六
      百萬元之本金、利息及違約金，經花壇農會依督促程序，
      向本院聲請支付命令，並經本院以九十年度促字第二一三
      一六號支付命令確定在案，有上開判決書、確定證明書及
      支付命令、確定證明書附於本院九十四年度執字第一四二
      三號執行卷，亦經本院調閱查核無誤。是原告主張其等在
      本院九十四年度執字第一三三二八號強制執行事件，清償
      之七百五十二萬七千三百元，是清償兩造之被繼承人李水
      明積欠花壇農會之債務，堪予採信，則被告庚○○、己○○前揭所辯，即無可採。
  ２、按連帶債務人相互間，除法律另有規定或契約另有訂定外
      ，應平均分擔義務；連帶債務人中之一人，因清償、代物
      清償、提存、抵銷或混同，致他債人同免責任者，得向他
      債務人請求償還各自分擔之部分，並自免責時起之利息，
      民法第二百八十條第一項前段、第二百八十一條一項分別
      定有明文。原告等已清償兩造之被繼承人李水明積欠訴外
      人花壇農會七百五十二萬七千三百元，則依前開規定，被
      繼承人李水明之繼承人為被告四人及原告之父李松川（原
      告等係代位繼承）等五人，則原告三人請求得各向被告每
      人請求償還五十萬一千八百二十元（0000000÷3÷5＝501
      820），即屬有據，應予准許。
六、從而，原告依民法第二百八十一項之法律關係，請求被告丁○○、李辰棠、庚○○、己○○應各給付原告戊○○、甲○○、乙○○各五十萬一千八百二十元，及自起訴狀繕本送達
 　 之翌日起，即九十六年十一月十七日起至清償日止，按年息
    百分之五計算之利息，為有理由，應予准許。
七、原告陳明願供擔保，請求宣告假執行，經核並無不合，爰酌
    定相當金額准許之。
據上論結，原告之訴為有理由，依民事訴訟法第三百八十五條第
一項前段、第七十八條、第八十五條第一項前段、第三百九十條
第二項，判決如主文。
中　　華　　民　　國　　96　　年　　12　　月　　20　　日
                  民事第二庭    法　官　陳秋錦
以上正本係照原本作成。
如對判決上訴，應於判決送達後20日內向本院提出上訴狀。
中　　華　　民　　國　　96　　年　　12　　月　　20　　日
                      　　　    書記官　王惠嬌
